最高法院刑事判決　　　　　　　　　　　　　　　八十七年度台上字第一八○一號
　　上　訴　人　陸楷元
　　　　　　　　王逢琳
右上訴人等因陳華平自訴偽造文書案件，不服台灣高等法院台中分院中華民國八十五
年十二月十八日第二審更審判決（八十五年度上更(一)字第二六一號，自訴案號：台灣
台中地方法院八十四年度自字第五七九號），提起上訴，本院判決如左：
    主  文
上訴駁回。
    理  由
按刑事訴訟法第三百七十七條規定：上訴於第三審法院，非以判決違背法令為理由，
不得為之。是提起第三審上訴，應以原判決違背法令為理由，係屬法定要件。且必須
依據卷內資料為具體之指摘，並足據以辨認原判決已具備違背法令之形式，始屬相當
。本件原判決以按刑事訴訟法第三百十九條第一項所稱犯罪之被害人，固以因犯罪而
直接被害之人為限，然所謂直接被害人，係指其法益因他人之犯罪而直接受其侵害者
而言，偽造私文書之直接被害人，並不以文書之真正名義人為限，苟因該項偽造或變
造之文書足以蒙受損害者均為本罪之被害人。而會議紀錄係記載參與會議人員所決議
之事項，其製作權屬於參與會議之全體人員，非會議主席或紀錄人員所得擅自製作。
因此如民國八十四年四月二日召開之台中市廣西同鄉會第五屆第一次大會，並未決議
有組織章程第七條第六項條文，而上訴人陸楷元、王逢琳簽字作成之決議錄竟記載有
此種決議，即難解免偽造私文書之罪責，且其會員之權利義務，苟因而遭受損害，各
該會員自係本件之直接被害人，依法自得提起自訴。經查本件自訴人陳華平於八十四
年四月二日上開會議召開時，仍係台中市廣西同鄉會之會員，嗣該同鄉會依該次會議
上述決議開除自訴人會員資格等情，為上訴人等於原審所供認（見原審更(一)卷第一○
五、一○六頁），並有自訴人所提出之「台中市廣西同鄉會八十四年會員名冊」影本
在卷足憑，則依首揭說明，本件自訴人自係上開犯罪之被害人，得提起自訴。因而撤
銷第一審關於偽造文書部分不當之判決，諭知發回台灣台中地方法院，已依據卷內資
料詳予說明。從形式上觀察，原判決並無違背法令情形存在。上訴意旨對於原判決所
持上開法律上見解，究有何違背法令情形，並未具體表明，徒以上開會議紀錄並無偽
造可言、自訴人並未出席該次會議等實體上理由，漫事爭執，殊非適法之第三審上訴
理由。依上說明，其上訴違背法律上之程式，應予駁回。
據上論結，應依刑事訴訟法第三百九十五條前段，判決如主文。
中      華      民      國    八十七    年      五      月    二十一    日
                              最高法院刑事第五庭
                                  審判長法官  陳  錫  奎
                                        法官  王  德  雲
                                        法官  洪  清  江
                                        法官  吳  昆  仁
                                        法官  李  伯  道
      右正本證明與原本無異
                                              書  記  官
中      華      民      國    八十七    年      五      月    二十七    日
